最高法院刑事判決　　　　　　九十四年度台上字第二三五九號
　　上　訴　人　丙○○
　　　　　　　　　　　　（另案於台灣台南監獄執行中）
　　　　　　　　甲○○
　　　　　　　　　　　　（另案在台灣東成技能訓練所執行中）
　　　　　　　　丁○○
　　　　　　　　　　　　（另案在台灣東成技能訓練所執行中）
　　　　　　　　乙○○
　　　　　　　　　　　　（另案在台灣高雄監獄執行中）
上列上訴人等因強盜等罪案件，不服台灣高等法院高雄分院中華
民國九十三年十一月十一日第二審判決（九十三年度上重訴字第
一二號，起訴案號：台灣高雄地方法院檢察署九十一年度偵字第
二六五六八、二六五七二、二六六五九、二六七六九號，九十二
年度偵字第八八二、一二二九號），提起上訴，本院判決如下：
    主  文
原判決關於丙○○、甲○○、丁○○、乙○○強盜致人於死部分
撤銷，發回台灣高等法院高雄分院。
其他上訴駁回。
    理  由
一撤銷發回部分（強盜致人於死部分）
本件原判決撤銷第一審關於上訴人丙○○、甲○○、丁○○、乙
○○關於強盜致人於死部分之判決，依法條競合連續犯、牽連犯
之例，改判分別論處上訴人等共同犯強盜罪（加重強盜常業罪）
因而致人於死各罪刑；固非無見。
惟按因犯罪致發生一定之結果，而有加重其刑之規定者，如行為
人不能預見其發生時，不適用之，刑法第十七條定有明文。本件
原判決認定乙○○對於原判決附表一編號七之常業強盜致人於死
之犯行，應負共同正犯之責任，固已在判決內說明其依憑之證據
及理由。但查原判決所據為判斷之理由，似為：關於原判決附表
一編號一至六、編號八至十二等犯行中，均有被害人遭上訴人等
以膠帶貼住嘴、眼之情形，而原判決附表一編號七之被害人亦同
有遭膠帶貼住嘴、眼之情形，足認乙○○對於丙○○、丁○○、
甲○○等三人進入陳宅強盜時，即有以膠帶貼住屋內被害人之犯
意聯絡，且乙○○於知悉陳慧芳死亡後，復提議大家都不要講出
來等語（見原判決第一０、一一頁）。然乙○○堅不承認有本件
犯行，而依原判決事實之認定，乙○○係負責開車在外把風，乙
○○上訴意旨辯稱：丙○○、丁○○、甲○○等人於原判決附表
一編號一至十二所示時、地為強盜行為時，伊對於渠等侵入住宅
強盜，是否事先已準備以膠帶綑綁被害人手腳並封住嘴、眼之強
暴方式，致使不能抗拒而強盜財物並不知情云云，雖不可盡信，
但原判決就原判決附表一編號七之前之強盜犯行，對乙○○是否
均事先知悉丙○○等三人均係以膠帶綑綁被害人手腳並封住嘴、
眼之強暴方式強盜財物，並未說明其依憑之證據，因關係乙○○
對於丙○○等三人於原判決附表一編號七之強盜行為，致發生被
害人陳慧芳死亡之結果，是否客觀上為其所能預見之判斷，自有
再行研求之餘地，遽行論斷，自非適法。又強盜罪既未遂之成立
，除行為人有為自己或第三人不法所有之意圖外，尚須有以強暴
、脅迫、藥劑、催眠術或他法，致使被害人不能抗拒之狀態，始
克構成，其既未遂以他人之物或財產上之利益，已否入於行為人
或第三人實力支配之下為標準。本件原判決附表一編號十三至十
五之強盜犯行，依原判決所認定之犯罪事實，並無施強暴、脅迫
、藥劑、催眠術或他法之行為，亦無致使被害人不能抗拒之情形
，能否論以常業強盜未遂罪，亦有再加研究之必要。上訴人等上
訴意旨指摘原判決關於強盜致人於死部分不當，尚非無理由，應
認該部分有撤銷發回更審之原因。又上訴人等牽連所犯刑法第三
百三十九條之二第一項以不正方法由自動付款設備取得他人之物
罪部分，基於審判不可分之原則，亦一併發回，合予指明。
二上訴駁回部分（常業竊盜部分）
本件原判決撤銷第一審關於上訴人丙○○、甲○○、丁○○、乙
○○常業竊盜部分不當之判決，改判分別論處上訴人等共同常業
竊盜罪刑，已在判決內詳載：上訴人等有如原判決事實欄內所認
定如原判決附表二關於常業竊盜部分之犯罪事實，及其所憑之證
據及理由。對於丙○○、甲○○、丁○○否認有常業竊盜之犯意
及乙○○辯稱：伊僅開車載丙○○等前往原判決附表二所示地點
，不知渠等去竊盜云云。經綜合調查證據之結果，認均不可採，
在判決內詳予指駁，並說明其理由。原判決所為論述，核與卷證
資料相符，從形式上觀察，並無違背法令之情形。查丙○○、丁
○○上訴意旨並未依據卷內訴訟資料，具體指摘原判決關於渠等
常業竊盜部分不適用何種法則或如何適用不當，應認渠等此部分
之上訴為違背法律上之程式，予以駁回。又甲○○上訴意旨略稱
：上訴人所犯之罪名雖分別為強盜與竊盜，但上訴人之犯罪方法
、手段、動機、結果、態樣均屬行劫犯意均為相同，於法當然為
同一行為觸犯數罪名，原判決將強盜與竊盜分別論處併罰，於法
未合云云。經查本件依原判決所認定關於常業竊盜部分之犯行，
與本件上開撤銷發回之強盜致人於死部分之犯行，其犯意及犯罪
方法均不相同，且非只有一個犯罪行為，原判決分論併罰，於法
並無不合。甲○○上訴意旨之指摘，尚有誤會。另乙○○上訴意
旨略稱：依丙○○、甲○○、丁○○在原審之證言，均稱上訴人
只是開車而已，對於竊盜並不知情等語，且原判決對於上訴人如
何有共同常業竊盜之謀議，亦未明確說明其依據，原判決有調查
職責未盡及判決不適用法則之違法云云。但查原判決認乙○○係
本件原判決附表二常業竊盜部分之共犯，應負共同正犯之罪責，
已說明係依憑共同被告丙○○、丁○○、甲○○之警詢供述（依
刑事訴訟法第一百五十九條之五第一、二項之規定認具有證據能
力）、於乙○○住處起獲部分之贓物及扣押物品目錄等證據，並
參酌乙○○於深夜凌晨在犯罪地點（均非深夜營業之公共場所）
附近停車，又每次可見丙○○等人攜帶工具包下車，上車時更攜
回財物等情，認乙○○辯稱對本件多次竊盜均不知情，顯與社會
通念不符，並指駁丙○○、甲○○、丁○○於原審附合乙○○所
辯不知情之詞，已在判決內詳述其認事採證、證據取捨及判斷之
理由，經核與證據法則並無違背，為原審認事採證之職權適法行
使，自不能指為違法。乙○○上訴意旨所指摘各節，或為原審已
審酌論斷之事項，或不影響全部犯罪事實之認定而可認於原判決
之主旨有影響，核均非適法之第三審上訴理由。應認甲○○、乙
○○關於常業竊盜部分之上訴，亦違背法律上之程式，應予駁回
。
據上論結，應依刑事訴訟法第三百九十七條、第四百零一條、第
三百九十五條前段，判決如主文。
中　　華　　民　　國　九十四　年　　五　　月　　五　　日
                      最高法院刑事第六庭
                          審判長法官  莊　登　照
                                法官  洪　明　輝
                                法官  黃　一　鑫
                                法官  魏　新　和
                                法官  林　秀　夫
      本件正本證明與原本無異
                                      書  記  官
中　　華　　民　　國　九十四　年　　五　　月   十二 　日
                                                Ａ
